臺灣高等法院刑事判決
上　訴　人　臺灣宜蘭地方法院檢察署檢察官
被　　　告　乙○○
選任辯護人　林世超律師
上列上訴人因被告妨害自由等案件，不服臺灣宜蘭地方法院93年
度訴字第488號，中華民國94年2月15日第一審判決（起訴案號：
臺灣宜蘭地方法院檢察署93年度偵字第1622號），提起上訴，本
院判決如下：
    主  文
上訴駁回。
    理  由
一、公訴意旨略以：緣乙○○曾於民國（下同）93年1 月間，以
    天堂遊戲天幣5 千萬元之代價，委請甲○○代為購買天堂遊
    戲之寶物裝備，詎甲○○於收受該筆天幣後即未露面，乙○
    ○為索討該筆天幣，竟於93年2 月間，與林庭華、楊智凱、
    曹志宇、陳至泓（該四人經原審法院判處罪刑確定）共同基
    於犯意聯絡，由林庭華於93年2月9日出面以欲購買線上遊戲
    寶物為藉口，邀約甲○○於該日晚間10時40分許，在宜蘭縣
    羅東鎮○○○路241 號前洽談交易事宜。甲○○屆時赴約後
    ，林庭華與楊智凱旋即分持鐵尺、玩具槍共同將甲○○強押
    上陳至泓所駕駛，由乙○○所提供車牌號碼不詳之出租用小
    客車，楊智凱並以外套蓋住甲○○之頭部，林庭華則用塑膠
    束帶束縛甲○○之雙手，曹志宇則在上述車輛之副駕駛座把
    風，共同以此強暴之非法方法剝奪甲○○行動自由，嗣後在
    陳至泓駕車駛往中山苗圃之途中，林庭華與楊智凱共同脅迫
    行動自由仍受控制之甲○○說出其在天堂遊戲中之帳號與密
    碼，甲○○迫於形勢且害怕遭受毆打，遂不得不將天堂遊戲
    之帳號及密碼告知林庭華等人，林庭華即以電話告知乙○○
    ，於同日晚間10時54分許，由乙○○在宜蘭縣羅東鎮○○路
    33號「迅天網咖店」無故輸入甲○○之帳號、密碼，將甲○
    ○在天堂遊戲中所開立帳號（帳號名稱：GOODMANBOSS ）內
    ，價值約2億餘元天幣之寶物裝備及4千萬元之天幣，移轉至
    其自己在天堂遊戲中所開立之帳號（帳號名稱：AG029689）
    內，因認乙○○涉犯刑法第302條第1項之剝奪他人行動自由
    罪嫌及同法第304條第1項之強制罪嫌云云（乙○○侵入甲○
    ○電腦部分，起訴書認係犯刑法第358 條之罪，該罪依同法
    第363 條規定須告訴乃論，因甲○○已於第一審辯論終結前
    撤回告訴，原審就此部分判決公訴不受理，檢察官對此部分
    並未上訴而確定）。
二、按犯罪事實應依證據認定之，無證據不得認定犯罪事實，刑
    事訴訟法第154條第2項定有明文。又告訴人之告訴，係以使
    被告受刑事訴追為目的，是其陳述是否與事實相符，仍應調
    查其他證據以資審認；事實之認定，應憑證據，如未能發現
    相當證據，或證據不足以證明，自不能以推測或擬制之方法
    ，以為裁判基礎；認定不利於被告之事實，須依積極證據，
    苟積極證據不足為不利於被告事實之認定時，即應為有利於
    被告之認定，更不必有何有利之證據；認定犯罪事實所憑之
    證據，雖不以直接證據為限，間接證據亦包括在內，然無論
    直接或間接證據，其為訴訟上之證明，須於通常一般之人均
    不致有所懷疑，而得確信其為真實之程度者，始得據為有罪
    之認定，倘其證明尚未達到此一程度，而有合理之懷疑存在
    ，致無從為有罪之確信時，即不得遽為不利於被告之認定；
    依刑事訴訟法第161條第1項之規定，檢察官對於起訴之犯罪
    事實，應負提出證據及說服之實質舉證責任，倘其所提出之
    證據，不足為被告有罪之積極證明，或其指出證明之方法，
    無從說服法院以形成被告有罪之心證，基於無罪推定之原則
    ，自應為有利於被告之認定（參看最高法院52年台上字第13
    00號、40年台上字第86號、30年上字第816號、76 年台上字
    第4986號、92年台上字第128號判例）。
三、公訴人認被告乙○○涉有前揭共同剝奪人行動自由及強制之
    犯行，無非係以告訴人甲○○之指訴；被告乙○○坦承曾委
    請林庭華向告訴人甲○○索討天堂遊戲之寶物裝備；林庭華
    用以聯絡告訴人甲○○之行動電話號碼，係被告乙○○所提
    供，足見林庭華與告訴人甲○○並不熟識；林庭華、楊智凱
    、陳至泓、曹志宇用以剝奪告訴人甲○○行動自由之出租用
    小客車，係被告乙○○所租用；並有遊戲橘子公司所提供之
    遊戲歷程紀錄、帳號證明書為證，為其論據。
四、訊據被告乙○○固不否認曾將所承租之汽車借予林庭華使用
    ；曾委請林庭華向告訴人甲○○索討天堂遊戲寶物裝備，且
    依照林庭華所提供之告訴人甲○○天堂遊戲帳號及密碼，取
    走告訴人甲○○於天堂遊戲中之寶物裝備等事實，惟堅決否
    認有何共同剝奪他人行動自由及強制之犯行，並辯稱，伊事
    先並不知林庭華、楊智凱、曹志宇、陳至泓所為剝奪告訴人
    甲○○行動自由，且脅迫告訴人甲○○說出天堂遊戲帳號及
    密碼之犯行，亦未指示或教唆林庭華等人以暴力方式向告訴
    人甲○○討債，伊與林庭華、楊智凱、曹志宇、陳至泓間，
    並無犯意聯絡與行為分擔各等語。
五、經查：
  「林庭華因認為告訴人甲○○行事作風很臭屁而不滿，心生
    毆打教訓告訴人甲○○之意，遂與楊智凱、曹志宇、陳至泓
    共同基於剝奪人行動自由之犯意聯絡，於93年2月9日晚間10
    時40分許，強押告訴人甲○○上車駛往中山苗圃，於途中林
    庭華想起告訴人甲○○尚積欠被告乙○○線上遊戲天幣寶物
    一事，即思代替被告乙○○討回線上遊戲天幣寶物，遂與楊
    智凱共同脅迫行動自由仍受控制之告訴人甲○○說出其在天
    堂遊戲中之帳號與密碼，告訴人甲○○迫於形勢且害怕遭受
    毆打，遂不得不將天堂遊戲之帳號及密碼告知林庭華等人；
    被告乙○○事先並不知林庭華、楊智凱、曹志宇、陳至泓會
    有上開犯行，亦未指示林庭華等人使用暴力方式討債。」等
    情，迭據證人即已判決確定之林庭華於警詢、偵訊時供承及
    於原審審理時結證明確，核與證人即陳至泓於警詢時所供承
    及於原審審理時所證述之內容、曹志宇於原審審理時所供承
    之情節、楊智凱於警詢及原審審理時所供承之內容、證人即
    告訴人甲○○於偵訊中所為「（問：被告在車上如何對你說
    ？）他們說我很臭屁，後來又跟我說乙○○那件事。」之證
    詞（見偵查卷第52頁），均大致相符。
  其次，依告訴人甲○○於警詢、偵訊及原審審理時所指訴之
    內容，可知其僅能指證遭人剝奪行動自由及受脅迫說出天堂
    遊戲帳號及密碼之事實，至於犯罪行為人為何人，其始終未
    能明確指認，更未曾指證被告乙○○即為對其施加暴行之人
    。從而，告訴人甲○○所為之指訴，並不足據為認定被告乙
    ○○有共同剝奪告訴人甲○○行動自由，且脅迫告訴人甲○
    ○說出天堂遊戲帳號及密碼等犯罪事實之依據。
  又「被告乙○○先前給付天幣五千萬元予告訴人甲○○，委
    請告訴人甲○○代為購買天堂遊戲中之寶物裝備，惟事後告
    訴人甲○○並未依約提出給付，雙方遂發生債務糾紛，且雙
    方無法取得聯繫；告訴人甲○○與林庭華為國中同屆校友，
    二人相識。」等事實，亦據告訴人甲○○於原審審理時供述
    明確（見原審卷(二)第17頁，按甲○○於警詢時供稱，不認識
    林庭華，但其於原審即坦承與林庭華同屆不同班）。從而，
    被告乙○○為向告訴人甲○○催討天堂遊戲寶物裝備，遂提
    供所知之告訴人甲○○聯絡方式，委請認識告訴人甲○○之
    人林庭華（不論是否與告訴人甲○○熟識），代為向告訴人
    甲○○催討，即與常情相符，殊難由「被告乙○○委請與告
    訴人甲○○並非熟識之林庭華討債，並提供告訴人甲○○之
    行動電話號碼予林庭華。」等情，即推得被告乙○○事先已
    知悉林庭華、楊智凱、陳至泓、曹志宇共同剝奪告訴人甲○
    ○行動自由及脅迫告訴人甲○○說出天堂遊戲帳號及密碼之
    犯行，且與渠四人有共同犯意聯絡之事實。
  再者，林庭華、楊智凱、陳至泓、曹志宇共同剝奪告訴人甲
    ○○行動自由，迫使告訴人甲○○說出天堂遊戲帳號及密碼
    所用之出租用小客車，固為被告乙○○所租用，然「被告乙
    ○○係因自己所有之汽車毀損進廠維修，為供自己代步之用
    而租用該汽車，嗣因被告乙○○於網咖中玩遊戲，並未用車
    ，遂依林庭華請求將車出借。」之事實，迭據被告乙○○於
    警詢及原審審理時陳述明確，核與證人林庭華、陳至泓於警
    詢時所供承及於原審審理時所結證之情節相符。依此，殊難
    僅由「上開汽車係被告乙○○所租用」乙情，即推得被告乙
    ○○係提供汽車供林庭華、楊智凱、陳至泓、曹志宇犯本罪
    使用，且與渠四人有共同剝奪告訴人甲○○行動自由及脅迫
    告訴人甲○○說出天堂遊戲帳號及密碼之犯意聯絡與行為分
    擔之結論。
  另被告乙○○依照林庭華所提供之告訴人甲○○天堂遊戲帳
    號及密碼，取走告訴人甲○○於天堂遊戲中之寶物裝備等事
    實，固為被告乙○○所坦承，且有遊戲橘子公司提供之遊戲
    歷程紀錄、帳號證明書等為證。然「林庭華僅告知被告乙○
    ○前揭告訴人甲○○之帳號、密碼及告訴人甲○○願意返還
    被告乙○○天堂遊戲之寶物裝備，並未告知被告乙○○其取
    得告訴人甲○○同意及其帳號、密碼之原因、方法。」等情
    ，迭據被告乙○○於警詢、偵訊及原審審理時陳述明確，核
    與證人林庭華於警詢時所供承及於原審審理時所結證之情節
    相符，自堪信為真實。因此，當先前委託代向告訴人甲○○
    催討債務之林庭華於電話中告知告訴人甲○○之帳號、密碼
    ，及告訴人甲○○願意返還天堂遊戲寶物裝備等情後，被告
    乙○○不疑有他，隨即依據上開帳號及密碼，取走告訴人甲
    ○○於天堂遊戲中之寶物裝備之作為，核與常情相符，顯然
    亦無從由此即推認被告乙○○係與林庭華、楊智凱、陳至泓
    、曹志宇共同剝奪告訴人甲○○行動自由及脅迫告訴人甲○
    ○說出天堂遊戲帳號及密碼。
  此外，復查無其他積極證據足資證明被告乙○○有何公訴人
    所指共同剝奪他人行動自由及強制之犯行，揆諸前揭說明，
    自應就此部分為有利於被告乙○○之認定，原審因而為被告
    乙○○被訴妨害自由部分為無罪之諭知，經核並無不合。
六、檢察官提起上訴略以：林庭華用以聯絡甲○○之行動電話
    號碼係被告乙○○提供，足見林庭華與甲○○並不熟識；
    林庭華與甲○○既不熟識僅為泛泛之交，自無可能因「甲○
    ○行事作風很臭屁而不滿之小事」，而勞師動眾剝奪甲○○
    行動自由之必要，且唯一之受惠者竟為被告乙○○；林庭
    華等人使用之小客車係被告乙○○租用；認林庭華等人事後
    所供係迴護之詞，指摘原審諭知被告乙○○無罪係屬不當云
    云。
七、惟被告甫滿二十歲，而林庭華、楊智凱、曹志宇、陳至泓均
    未滿二十歲，此有渠等年籍資料在卷可稽，彼等涉世未深，
    但被告及林庭華五人自警詢時起至原審審判均供稱，被告對
    林庭華等人加諸甲○○妨害自由之犯行均不知情，此與一般
    年輕人及少年犯之坦承犯罪行為，已大相逕庭。至於被告提
    供甲○○之電話號碼予林庭華，此係因林庭華係甲○○同屆
    不同班之同學，甲○○欠被告網路寶物，被告又尋不著甲○
    ○，始託認識甲○○之林庭華代尋甲○○，以要回甲○○所
    欠之網路寶物，本乃正常之舉；林庭華所使用之車輛係被告
    乙○○所租用，此係因彼二人之車輛均受損送修，乙○○在
    網咖玩遊戲，故將車輛借予林庭華使用，亦不能謂有何異常
    之處；而年輕人之間常為看不順眼即拳腳相向，所在多有，
    不能認定林庭華因看甲○○臭屁而予修理係不可能。本件尚
    乏積極證據足以認定被告乙○○就林庭華等人之妨害甲○○
    行動自由有何犯意聯絡，檢察官徒以推測之詞認定被告乙○
    ○應負共犯之責，容有未洽，檢察官之上訴為無理由，應予
    駁回。
據上論斷，應依刑事訴訟法第368條，判決如主文。
本案經檢察官鄭富銘到庭執行職務。
中　　華　　民　　國　　94　　年　　6 　　月　　15　　日
                  刑事第十四庭審判長法  官  張連財
                                    法  官  周占春
                                    法  官  林明俊
以上正本證明與原本無異。
如不服本判決，應於收受送達後十日內向本院提出上訴書狀，其
未敘述上訴之理由者並得於提起上訴後十日內向本院補提理由書
（均須按他造當事人之人數附繕本）。
                                    書記官  蕭進忠
中　　華　　民　　國　　94　　年　　6　　月　　20     日
